【裁判字號】    97,台上,4212
【裁判日期】    970904
【裁判案由】    偽造有價證券
【裁判全文】
最高法院刑事判決            九十七年度台上字第四二一二號
上  訴  人  甲○○
上列上訴人因偽造有價證券案件，不服台灣高等法院中華民國九
十四年十一月十一日第二審判決（九十三年度上訴字第二八二五
號，起訴案號：台灣台北地方法院檢察署九十二年度偵續字第二
二二號），提起上訴，本院判決如下：
    主  文
原判決撤銷，發回台灣高等法院。
    理  由
本件原判決撤銷第一審以上訴人甲○○被訴涉犯偽造私文書罪，
犯罪尚屬不能證明，諭知其無罪之判決，改判論處上訴人意圖供
行使之用，而偽造有價證券罪刑（處有期徒刑參年貳月），固非
無見。
惟按有罪之判決書，對於被告有利之證據不採納者，應說明其理
由，為刑事訴訟法第三百十條第二款所明定，故有罪判決書對於
被告有利之證據，如不加以採納，應說明其不予採納之理由，始
為適法。查上訴人堅詞否認有本件行使偽造有價證券之犯行，辯
稱：其係於民國九十年九月間受告訴人呂學偉委託，印製木棉花
餐廳及產品之行銷目錄、名片、會員卡，及以告訴人呂學偉經營
之匯喬公司名義發行面額新台幣（下同）一百元之聯合禮券，供
與簽約之商店流通使用，並於同年十月十一日、十一月二十日將
前揭聯合禮券十萬張印妥交付告訴人呂學偉負責銷售；嗣因告訴
人呂學偉之木棉花餐廳無法經營，二人乃於同年十二月十八日簽
署「合作協議書」，擬就行銷該禮券之利潤分配為討論，其並無
冒用匯喬公司名義發行禮券等語，雖為原判決所不採並指駁其辯
解。但查證人即與告訴人共同經營木棉花餐廳之呂麗珍於偵查中
證述：「（問：知否店內使用聯合禮券一事？）我知道，九十年
九月到九十年十二月間有使用，且聯合禮券經上訴人交我收受後
，由呂派員取走並稱要在禮券上蓋印才有效……（問：告訴人有
無以其自營之公司參與聯合禮券？）有……（問：是否知悉甲○
○與呂學偉有合作經營？）有」（見九十二年七月十一日訊問筆
錄）、及第一審理時結證稱：「禮券上的標誌是木棉花，但是前
提是與甲○○他的體系內其他商家有使用上流通的默契……我跟
呂學偉因生意上有接觸，剛頂店的時候即九十年八月中旬，因為
要籌備開店，必須要有行銷手法，就請上訴人來認識，之前上訴
人就有壹本雜誌是商店間的聯盟，呂學偉告訴我說，如果我們店
也是採取聯盟的話，對行銷會比較有幫助，我瞭解時候，才知道
在我頂店之前他們就有這種想法，在我的店裡來實行，我開店在
即，所以我也沒有任何想法，所以印刷費用在我的認可範圍內，
我就同意，後來就印製交給我……（問：這十萬張禮券拿給你的
時候，你是如何使用？）十萬張交給我的時候，當時我就告知我
的股東呂學偉，當時呂學偉是有點反彈，他認為應該交給他，他
就派人來點收，後來他再交一萬張給我放在店裡，由我在店內使
用，當時使用是買一千元，就有優惠，如果當場在店內買十張面
額共一千元，就有優惠，客戶就用券扺現金，是有打折的優惠。
（問：甲○○交給你十萬張禮券時，上面有沒有呂學偉的章在上
面？）沒有呂學偉的章在上面。（問：呂學偉後來點收之後，交
一萬張給你，這個時候禮券上有蓋呂學偉的章？）有……（問：
呂學偉後來在一萬張禮券上蓋章，這一萬張禮券是何人交給你？
）如同他派人來取禮券十萬張，這一萬張也是他的朋友在呂學偉
蓋完章後帶過來給我簽收。（問：這一萬張禮券，你在行使的期
間，呂學偉有沒有來跟你瞭解過這一萬張銷售情形？）有……（
問：他如何瞭解一萬張禮券銷售情形？）有時候來店裡就瞭解一
下禮券的銷售情形，而我在九十年十二月底有跟呂學偉就店內全
部銷售帳作對帳程序，這其中有就禮券銷售情形一併載明」（見
九十三年八月十日審判筆錄）等情，如屬無訛，參酌證人呂麗珍
於第一審九十三年八月十日庭提之聯合禮券樣本及留存之聯合禮
券，其正面下方之長方形框線內併排載明「聯合禮券、匯喬證券
投資雜誌股份有限公司」等字。果爾，告訴人既於證人呂麗珍簽
收上開由上訴人印製之聯合禮券後，將該禮券取回用印，復再交
付證人呂麗珍部分供在店內銷售，則告訴人指述其並未授權上訴
人印製由匯喬公司具名之聯合禮券，即非無疑問。次查本件上訴
人所印製之聯合禮券樣式有二種，一為印有：木棉花麻辣火鍋、
匯喬公司、地址：台北市○○○路○段三一四號二樓之聯合禮券
（即所謂羅斯福路版），一為印有匯喬公司，地址：台北市○○
○路○段四三號之聯合禮券（即所謂民生東路版），此固為上訴
人所自承，並有樣本附於偵查卷可稽。但據證人藍李雪薇偵查中
證述：「我知道呂學偉及上訴人曾合作發行聯合禮券，且告訴人
經營之木棉花餐廳也有使用聯合禮券」、證人劉彩蓮偵查中亦證
稱：「呂所經營之木棉花餐廳與上訴人合作使用聯合禮券，可在
店內消費且簽約時我在場」（均見九十二年度偵續字第二二二號
九十二年七月二十二日訊問筆錄）等情；上訴意旨亦以其經營廣
告「聯合禮券」已有二十二年歷史，而購買「聯合禮券」可至與
上訴人簽約之全省店家使用，告訴人希望借用上訴人已簽約全省
六十四家店（全省六十四家店使用聯合禮券之保證金，每家預付
保證金一至十萬元，均由上訴人出資），加上木棉花火鍋店共四
十七家，才合意印製「羅斯福路版聯合禮券」及「民生東路版聯
合禮券」，雙方自付印刷費及各自銷售，此可就「羅斯福路版聯
合禮券」正面印有「木棉花火鍋」，下方第一排印有「憑券可至
任何一家聯合禮券商店全額抵扣」、第二排印有「購買聯合禮券
可享一券在手通行全國７－９折」；又不論「羅斯福路版聯合禮
券」或「民生東路版聯合禮券」，其反面均記載雙方公司及使用
期限；均足以證明雙方均有同意，否則焉有只印「羅斯福路版聯
合禮券」由告訴人賣並收錢，卻可至全省六十四家店使用聯合禮
券全額抵扣之道理云云置辯，並有其提出之上開「羅斯福路版聯
合禮券」「民生東路版聯合禮券」，美食新聞（雜誌內有全省四
十七家店，包括木棉花鴛鴦麻辣火鍋在內，使用聯合禮券之廣告
）為證，經查尚非無據。則告訴人之指訴是否可以採認，自非無
再行研求之餘地。且上開對上訴人有利之證據，原判決或未加調
查、審認，或未說明其不予採納之理由，依首開說明，自非適法
。上訴意旨指摘原判決不當，尚非全無理由，應認有撤銷發回更
審之原因。
據上論結，應依刑事訴訟法第三百九十七條、第四百零一條，判
決如主文。
中    華    民    國  九十七  年    九    月    四    日
                      最高法院刑事第二庭
                          審判長法官  莊  登  照
                                法官  黃  一  鑫
                                法官  許  錦  印
                                法官  張  春  福
                                法官  林  俊  益
      本件正本證明與原本無異
                                      書  記  官
中    華    民    國  九十七  年    九    月    十    日
                                                      K


司法院資訊處製作；財團法人民間司法改革基金會備份。
